臺灣士林地方法院民事簡易判決
111年度士簡字第472號
原      告  楊昕儫  

訴訟代理人  吳啓孝律師
複代理人    梅玉東律師 
被      告  陳淑瓊  
上列當事人間返還土地事件，於中華民國111年4月29日言詞辯論
終結，本院判決如下：
    主  文
被告應將坐落新北市○○區○○段○○地號土地上，如附圖編號A所示
面積七十二點四三平方公尺之地上物拆除，並將該部分土地返還
原告。
被告給付原告新臺幣壹萬伍仟玖佰參拾伍元，及自民國一百一十
年十月二十六日起至清償日止，按年息百分之五計算之利息，暨
自民國一百一十一年四月二十八日起返還上開土地之日止，按月
給付原告新臺幣貳佰陸拾陸元。
訴訟費用新臺幣伍仟玖佰伍拾元由被告負擔。
本判決得假執行。
    事實及理由要領
一、按訴狀送達後，原告不得將原訴變更或追加他訴，但請求之
    基礎事實同一、擴張或減縮應受判決事項之聲明者，不在此
    限，民事訴訟法第255 條第1 項第2 款、第3 款定有明文。
    查原告起訴時，訴之聲明第2項原為：「被告應給付原告新
    臺幣（下同）2,200 元，及自起訴狀繕本送達翌日起至清償
    日止，按年息百分之5 計算之利息；暨自起訴狀繕本送達翌
    日起至返還上開土地之日止，按月給付原告37元。」，嗣於
    本院審理中具狀變更訴之聲明第2項為：「被告應給付原告1
    5,935 元，及自起訴狀繕本送達翌日起至清償日止，按年息
    百分之5 計算之利息；暨自變更追加聲明狀繕本送達翌日起
    至返還上開土地之日止，按月給付原告266元。」，經核原
    告所為訴之變更追加，請求之基礎事實同一，且屬擴張及減
    縮應受判決事項之聲明，合於前揭規定，應予准許。
二、原告起訴主張：伊為新北市○○區○○段00地號土地所有權人，
    被告為相鄰之新北市○○區○○段00地號土地所有權人，被告所
    有系爭11地號土地上之同段2建號建物即門牌號碼新北市○○
    區○○○00○00號房屋（下稱系爭房屋），占用原告所有系爭10
    地號土地面積72.43平方公尺，占用情形如附圖紅色斜線所
    示。屢經促請被告移除系爭房屋，並返還占用土地，均不獲
    置理，仍繼續無權占用系爭10地號土地。又被告無法律上原
    因占有使用部分系爭10地號土地，原告自得請求被告給付按
    系爭10地號土地109年度公告地價1,100元×80%=880元（即10
    9年度申報地價），系爭10地號土地恰臨台2線旁，交通十分
    便捷，且面臨三芝海灣，每逢假日人潮聚集，以該土地所處
    位置、附近繁榮程度及本件占用情形係被告作為房屋居住使
    用，故本件以年息百分之5計算相當於租金之不當得利，應
    屬適當。又相當於不當得利之租金請求權時效為5年，爰請
    求被告給付105年9月21日起至110年9月20日止5年期間之不
    當得利15,935元【計算式：72.43平方公尺（占用土地面積
    ）×880元（申報地價）×5％×5（年）＝15,935元；元以下四捨
    五入】。又因被告未返還所占用之土地前，被告不當得利之
    行為狀態亦為存續，故另請求被告應給付自變更追加聲明狀
    繕本送達翌日起至返還占用土地之日止，每月相當於租金之
    不當得利266元【計算式：72.43平方公尺（占用土地面積）
    ×880元（申報地價）×5％×1/12（月）＝266元；元以下四捨五
    入】。為此，基於所有權的作用及不當得利法律關係提起本
    件訴訟等語；並聲明求為判決如主文第1項及第2項所示。
三、被告則以：系爭房屋係於民國63年間所興建，伊係於民國81
    年時購買該出，伊不知道有占用原告所有系爭10地號土地，
    但系爭房屋現在好好的，伊不忍心將之拆除，每月繳納266
    元租金給原告伊能接受，但還是希望能少就少等語，並聲明
    ：原告之訴及假執行之聲請均駁回。
四、得心證之理由：
    原告主張伊為系爭10地號土地所有人，被告為系爭11地號土
    地所有權人，被告所有坐落系爭11地號土地上之系爭房屋，
    占用系爭10地號土地面積72.43平方公尺，占用情形如附圖
    紅色斜線所示之事實，業據提出地籍圖謄本、土地登記第一
    類謄本、建物登記第二類謄本及現場照片等件為證，本院審
    酌上開事證，堪認原告之主張為真實。被告雖以前揭情詞置
    辯。經查：
(一)按「當事人就其所主張有利於己之事實者，應負舉證之責。
    」民事訴訟法第277 條前段定有明文。又以無權占有為原因
    ，請求返還所有物之訴，被告對原告就其物有所有權存在之
    事實無爭執，而僅以非無權占有為抗辯者，原告於被告無權
    占有之事實，無舉證責任。被告應就其取得占有，係有正當
    權源之事實證明之。如不能證明，則應認原告之請求為有理
    由。（最高法院72年度台上字第1552號裁判意旨參照）。本
    件被告對於伊所有系爭房屋占用原告所有系爭10地號土地面
    積72.43平方公尺，占用情形如附圖紅色斜線所示之事實，
    並不爭執，依照上開說明，本件被告既不否認有占用原告所
    有系爭10地號土地，被告應對抗辯其為有權占有乙節，即就
    其占有使用上開土地，係具有正當權源之事實，應負舉證責
    任。惟被告對於其係有權占用之事實，復未提出相關證據舉
    證以明，是原告主張本件被告為無權占用等語，應堪採信。
(二)次按依不當得利之法則請求返還不當得利，以無法律上之原
    因而受利益，致他人受有損害為其要件，故其得請求返還之
    範圍，應以對方所受之利益為度，非以請求人所受損害若干
    為準，無權占有他人土地，可能獲得相當於租金之利益為社
    會通常之觀念，是占有土地所得之利益，僅相當於法定最高
    限額租金之數額（最高法院61年台上字第1695號判例參照）
    。又城市地方房屋之租金，以不超過土地及其建築物申報總
    價年息10％為限，土地法第97條第1 項定有明文。而依土地
    法施行法第25條之規定，土地法第97條規定之土地價額係指
    法定地價而言，再依土地法第148 條之規定，土地所有權人
    依土地法所申報之地價為法定地價；另依土地法第105 條之
    規定，同法第97條之規定，於租用基地建築房屋準用之。是
    城市地方建築基地之租金亦應以土地申報地價年息10％為上
    限。經查，系爭10地號土地之申報地價於109年度為880元，
    有原告提出之公告現值與公告地價查詢紀錄單附卷足參；本
    院參酌系爭10地號土地位在新北市三芝區2段巷弄中，面臨
    台2線北部濱海公路旁，附近有芝蘭公園、咖啡廳、渡假會
    館，面臨三芝海灣，且與淺水灣相鄰，位於新北市三芝觀光
    地區附近，週遭交通及生活機能尚可等一切情狀，認原告主
    張以土地申報地價年息5％計算，應屬適當。
(三)被告占用系爭10地號土地面積為72.43平方公尺，以上開土
    地109年度申報地價880元，按年息比率（5％）及被告占用系
    爭土地面積均為72.83平方公尺計算，再乘以自5年之占用期
    間(即105年9月21日起至110年9月20日)之不當得利15,935元
    【計算式：72.43平方公尺（占用土地面積）×880元（申報
    地價）×5％(年利率）×5（年）＝15,935元；元以下四捨五入
    】；又被告未返還占用之土地前，其不當得利之狀態仍然存
    續，故原告另請求被告給付自變更追加聲明狀繕本送達翌日
    起至返還占用土地之日止，每月相當於租金之不當得利266
    元【計算式：72.43平方公尺（占用土地面積）×880元（申
    報地價）×5％（年利率）×1/12（月）＝266元；元以下四捨五
    入】，亦屬有據。
五、綜上所述，原告依所有權的作用及不當得利法律關係，請求
    被告為如主文第1項及第2項所示之給付，為有理由，應予准
    許。
六、兩造其餘攻擊防禦方法及舉證，核與判決結果無影響，爰不
    另一一論述，附此敘明。 　
七、本件係就民事訴訟法第427 條第1 項訴訟適用簡易程式所為
    被告敗訴之判決，爰依同法第389 條第1 項第3 款規定，依
    職權宣告假執行，並依職權確定訴訟費用額為5,950元（含
    第一審裁判費1,000元及土地複丈費4,950元），應由被告負
    擔。
中　　華　　民　　國　　111 　年　　5 　　月　　13　　日
                  士林簡易庭法  官  張明儀
以上正本係照原本作成。
如不服本判決，應於送達後20日內，向本院提出上訴狀並表明上
訴理由，如於本判決宣示後送達前提起上訴者，應於判決送達後
20日內補提上訴理由書（須附繕本）。
中　　華　　民　　國　　111 　年　　5 　　月　　13　　日
                            書記官  劉彥婷